臺灣屏東地方法院交通事件裁定　　　　100年度交聲字第281號
原處分機關　交通部公路總局高雄區監理所屏東監理站
法定代理人　高金木
異　議　人　黃瑞盛
即受處分人
送達代收人　李玉婷
上列受處分人因違反道路交通管理處罰條例事件，對於交通部公
路總局高雄區監理所屏東監理路於民國100 年7 月6 日所為之處
分（原處分案號：屏監違字第裁82-C00000000號、82-C00000000
號），聲明異議，本院裁定如下：
    主  文
異議均駁回。
    理  由
一、原處分意旨略以：異議人即受處分人（下稱異議人）黃瑞盛
    於民國100 年5 月22日8 時15分許，駕駛車牌號碼706-EZU
    號普通重型機車，行經新北市○○區○○路三段、中洲街口
    時，因有「駕車行經有燈光號誌管制之交岔路口闖紅燈」、
    「違反處罰條例之行為，拒絕停車接受稽查而逃逸」等違規
    事實，為警予以逕行舉發，嗣原處分機關即交通部公路總局
    高雄區監理所屏東監理站認異議人上開情形，違反道路交通
    管理處罰條例第53條第1 項、第60條第1 項之規定，爰分別
    裁處罰鍰新臺幣（下同）1,800 、3,000 元，並依同條例第
    63條第1 項規定，各記違規點數3 點、1 點等語。
二、聲明異議意旨略以：伊當時過紅綠燈時是黃燈，可能在行經
    過程中轉紅燈或還是黃燈，伊不確定，如硬要判定伊闖紅燈
    ，伊也認了，可是當時伊沒有看到警察或是臨檢站，哪來的
    不服違規攔查取締駕車逃逸？這條罪，伊覺得很冤枉。另質
    疑本件沒有照片攝影存證，或至少也要有人證，難道僅憑警
    察說的話就是證據？為此聲明異議等語。
三、按汽車駕駛人行經有燈光號誌管制之交岔路口闖紅燈者，處
    1,800 元以上5,400 元以下罰鍰，道路交通管理處罰條例第
    53條第1 項定有明文；又汽車駕駛人，駕駛汽車有違反該條
    例之行為，經交通勤務警察或依法令執行交通稽查任務人員
    制止時，不聽制止或拒絕停車接受稽查而逃逸者，除按各該
    條規定處罰外，處3,000 元以上6,000 元以下罰鍰，同條例
    第60條第1 項亦有明文規定。再汽車駕駛人有前開第53條規
    定之情形者，除依該條處罰鍰外，並予記違規點數3 點，有
    前開第60條第1 項規定之情形者，除依各該條處罰鍰外，並
    予記違規點數1 點，同條例第63條第1 項第3 款、第1 款亦
    有明文規定。
四、經查：
  (一)異議人駕駛上開普通重型機車，於上述時、地，行經有燈號
    管制之交岔路口闖紅燈（直行），並拒絕停車接受稽查而逃
    逸之情，有新北市政府警察局新北市警交大字第C00000000
    號、C00000000 號舉發違反道路交通管理事件通知單及原處
    分機關屏監違字第裁82-C00000000、82-C00000000號違反道
    路交通管理事件裁決書各乙份在卷可憑，且經本案舉發警員
    於100 年8 月22日提出職務報告，警員於報告中記載「...
    於100 年5 月22日8 時15分許，巡邏行經樹林區○○路○ 段
    與中洲街口，親睹重機706-EZU 號車騎士，行經有燈號管制
    之交岔路口闖紅燈（直行）違規情事，經鳴笛示意停車接受
    檢查，惟該騎士未依指示停車，並加速由中山路3 段左轉往
    地政街方向逃逸，遂紀錄車號、車型、顏色，返回駐地查證
    公路監理資料核對無誤，即依規定，以逕行舉發方式舉發該
    名騎士闖紅燈（直行）及不服從執行交通勤務警察稽查等違
    規... ），核諸上開關於異議人當日如何騎機車違規闖紅燈
    及拒絕停車接受稽查逃逸之過程，舉發員警陳述甚為詳細、
    具體，客觀上亦無違背經驗法則、論理法則之處。
  (二)另衡以本件舉發員警身為公務人員，其執行公務本身倘有違
    法、不當，將有受行政懲處責任之嚴格監督。而舉發員警與
    異議人並無怨隙、仇恨，衡情應無捏造交通違規事實，陷害
    異議人之理。從而，異議人確有騎上開機車，於上述時、地
    有闖紅燈及拒絕停車接受稽查而逃逸之違規情事，應堪認定
    。
五、另異議人辯稱：警察沒有提出照片攝影存證、證人云云。然
    交通警察掣單舉發違反道路交通管理處罰條例所列違規事實
    ，本質上為行政處分，係公務員基於職務上權力，依法就特
    定之具體事件所為具公法上效果之單方面行政行為，基於公
    務員為公法上行為具有公信力之原則，該行政行為當可被推
    定為真正，其據以依法處分之事實認定亦為正確無誤，本此
    公信原則，立法者乃賦予行政機關制定違反道路交通事件統
    一裁罰基準及處理細則，使執行勤務員警得當機處分，以達
    其維護交通秩序、安全之行政目的，反之，若謂公務員一切
    行政行為均需預留證據以證其實，則國家行政勢必窒礙難行
    。是本件舉發員警本其維護交通秩序、安全職責所為之舉發
    ，雖未照相存證，亦應受到合法、正確之推定。另員警稽查
    違反道路交通安全規則之各種違規行為，本有不同之執行方
    法，就闖紅燈而言，單憑執勤員警之目視應即可確定，並非
    每件違規行為均須以照相舉發，始可認定之。此在數量龐大
    且突發狀況較多之交通事件中尤然，不因未經拍照存證或其
    他科學方法舉證而有異。復闖越紅燈之違規行為，具高度危
    險性，發生時間甚短，本質上屬稍縱即逝之違規行為，尚難
    強令員警於舉發時，須另輔以其他證據。況本件以前述違規
    當時之情況證據及經驗法則，適足補強員警執行勤務之際，
    依法舉發之正確性。是異議人前開所辯，本院尚難遽為有利
    於異議人之認定。
六、再者，交通違規行政爭訟之舉證責任原理，應非如刑事案件
    中，必須超越任何合理懷疑，始可為有罪判決之嚴格程度，
    而係應與民事訴訟之舉證責任原理相類似，亦即基本上應就
    行政機關與人民所各自主張有利於己之事實，分配其應盡之
    舉證責任，而非逕予適用刑事訴訟上之無罪推定原則，此觀
    諸行政訴訟法第136 條規定行政訴訟程序準用民事訴訟法第
    277 條舉證責任分配原則之立法意旨，即可明瞭。準此，異
    議人迄未提出或聲請調查何項事證，以實其說，或用以佐證
    員警舉發過程有何瑕疵可指，自難認其辯詞可採。
七、綜上，異議人於上開時、地，確有駕車行經有燈光號誌管制
    之交岔路口闖紅燈及拒絕停車接受稽查而逃逸之違規行為，
    原處分機關依首揭規定裁處，於法核無違誤，異議人聲明異
    議均無理由，應予駁回。
八、爰依道路交通管理處罰條例第87條第2 項、道路交通事件處
    理辦法第18條規定，裁定如主文。
中    華    民    國   100    年    8     月    30    日
                  交通法庭      法  官  簡光昌
以上正本證明與原本無異。
如不服本裁定應於收受送達後5 日內向本院提出抗告書狀敘述抗
告之理由抗告於臺灣高等法院高雄分院。
中    華    民    國   100    年    8     月    30    日
                                書記官  蔡語珊